臺灣高等法院臺南分院刑事判決　　　　　九十三年度上更(二)字第五一三號
　　　上　訴　人　臺灣臺南地方法院檢察署檢察官
　　　被　　　告　甲　○　○
　　　選任辯護人　洪　梅　芬　律師
右上訴人因被告違反毒品危害防制條例案件，不服臺灣臺南地方法院九十一年度訴字
第一○八四號中華民國九十二年七月二十二日號第一審判決（起訴案號：臺灣臺南地
方法院檢察署九十一年度偵字第六二四二號）提起上訴，經本院判決後，由最高法院
第二次發回更審，本院判決如左：
      主      文
原判決關於甲○○販賣第一級毒品海洛因部分撤銷。
甲○○販賣第一級毒品，未遂，處有期徒刑柒年貳月。扣案第一級毒品海洛因肆包（
淨重點陸捌公克），沒收銷燬。毒品海洛因之外包裝肆只（重貳點伍貳公克）、
0000000000號行動電話壹支，均沒收。
      事      實
一、甲○○綽號「賢哥」，意圖販賣第一級毒品海洛因營利，以000000000
    0號行動電話為聯絡工具。嗣於民國（下同）九十一年六月十五日上午十一時卅
    分許，在台南市○○路國宅附近，丁○○因販賣第一級毒品經警查獲（販賣第一
    級毒品海洛因案件，業經原審以九十一年訴字第八四○號，判處有期徒刑八年確
    定），為警帶回台南市○○路○段四一巷廿二號三樓住處，主動交出四包第一級
    毒品海洛因（合計毛重為十七．三公克），並告知警方其毒品來源上手為甲○○
    ，經警授意丁○○打電話向上手買受毒品海洛因，丁○○乃配合警方查緝甲○○
    ，以其0000000000號行動電話，撥打甲○○上開行動電話，向甲○○
    表示購買「一件（台語一領）」海洛因新台幣五萬元，甲○○答稱「沒問題」，
    雙方乃約定交易時間。甲○○即基於販賣第一級毒品海洛因犯意，攜帶四包第一
    級毒品海洛因，置於其手提包，於九十一年六月十五日下午六時許，抵台南市○○路○段四一巷廿二號三樓丁○○住處，尚未交付，即為在場埋伏警員當場查獲
    ，並自甲○○所持手提包內，起出四包第一級毒品海洛因（淨重點陸捌公克
    、外包裝重貳點伍貳公克），並扣得甲○○所有上開供購買毒品聯絡之0000
    000000號摩托羅拉行動電話一具。
二、案經台南市警察局第三分局報請臺灣臺南地方法院檢察署檢察官偵查起訴。
      理      由
一、訊據被告甲○○固坦承於右揭時、地，持有第一級毒品海洛因四包，為警逮捕，
    並起出海洛因及其所有行動電話0000000000號等情事，惟矢口否認意
    圖營利販賣毒品海洛因犯行，辯稱：扣案海洛因係供自己吸食，非欲販賣給丁○○云云。
二、經查：
(一)本件係丁○○為警查獲後，主動向警方表示，其毒品來源之上手，為綽號「賢哥
    」之甲○○，行動電話為0000000000號；經警授意丁○○打電話向上
    手買受毒品海洛因，乃配合警方查緝伊毒品上手，以電話聯絡綽號「賢哥」，隨
    即見被告依約攜帶第一級毒品海洛因，前往丁○○家中，欲販賣海洛因給丁○○
    ，而為在場埋伏警員當場查獲等情，已據承辦警員己○○供述在卷（見偵查卷第
    六十三頁背面），並經證人丁○○於警訊、偵查初訊時證實（見警卷第四頁、第
    五頁背面、偵查卷第七十頁正背面），丁○○且於偵查中指訴被告外號為「賢哥
    」（見偵查卷第七十頁）。又被告經警當場查獲時，自其所攜手提包扣得第一級
    毒品海洛因四包，有扣案四包海洛因在案可稽，而該扣案四包海洛因，經送請調
    查局鑑定結果，確認係屬毒品海洛因無訛（合計淨重三三‧六八公克，包裝重二
    ‧五二公克），有法務部調查局九十一年七月十六日調科壹字00000000
    0號鑑定通知書在卷可憑（見偵查卷第三十三頁），足見被告綽號為「賢哥」，
    且在其身上扣得毒品海洛因，確係被告欲賣給證人丁○○，始攜往丁○○住處無
    訛。
(二)證人丁○○於警訊、偵查初訊時明確指稱：「因我配合警方於九十一年六月十五
    日十四許及十五時許，以我的手機0000000000打給綽號『賢哥』手機
    0000000000，向他買海洛因新台幣五萬元。於九十一年六月十五日十
    八時，他前來我家，當場被警方逮捕。」「我是打0000000000號給甲○○，十九公克海洛因，約五萬元，他說沒問題，時間說一說，他就來。」（見
    警卷第五頁背面、偵查卷第七十頁背面），核與承辦警員己○○於偵查中供述：
    丁○○打電話給被告未提到要還錢二萬元云云相符（見偵查卷第六十四頁）。丁○○嗣於偵審中翻供前詞，於偵查中改稱：其於電話中，告訴被告，係要被告還
    其前所積欠之二萬元云云（見偵查卷第三十一頁），於原審時改稱：電話中伊告
    訴被告，要還錢，並要買毒品，經被告表示，其沒在賣毒品，但願意給我一點云
    云（見原審卷第一一○、一一一頁）。惟證人丁○○於偵審中所述，已與其前在
    警訊所供打電話係要向被告購買毒品不符；且被告於原審供稱：丁○○只叫他去
    拿錢，並未說要贈送毒品給丁○○等語（見原審卷第一二八頁），核與證人丁○○於原審改稱：被告稱願意分送毒品給其施用等語，於本院更二審再改稱：在電
    話中，有要他來收錢，另外我也在電話中說要向他買毒品，他當時就直接向我說
    他沒有在賣毒品云云（見本院更二卷第一三九、一四０頁），均不相符；又證人
    丁○○於本院供稱：當時身上僅有七千元（見本院更二卷第一四一頁），未及二
    萬元，自不可能於電話中告訴被告要還二萬元之理；因此，證人丁○○與被告，
    二人對於電話中僅提及還錢，並無論及毒品，所供互不一致。顯見證人丁○○嗣
    後所供述，無非係臨訟迴護被告之詞，所為翻供：其於電話中只表示要還錢云云
    ，自難採信。況在場授意證人丁○○查出毒品來源之承辦警員己○○於偵查中及
    原審時均供稱：丁○○打電話給被告時，並未提到要還錢二萬元等語（見偵查卷
    第六十四頁、原審卷第一四四頁），核與丁○○於警訊、偵查初訊時所供上情相
    符，更足證被告與丁○○在電話中所談，應是買賣毒品，而非還錢。據此，被告
    始有攜帶毒品，前往丁○○家中之動機及必要。雖警員己○○嗣於原審表示，他
    們講的是術語，我也聽不懂等語（見原審卷第一四四頁），而己○○於偵查中證
    稱：丁○○要被告帶「一領（台語）」（見偵查卷第六十三頁反面），被告於本
    院亦承認：平日買毒品時，稱一包是「一件（領與件，台語同音）」（見本院更
    二卷第五十八頁），此施用毒品者之間惟恐警方查緝所用買賣毒品之術語，要非
    承辦警員己○○所能知曉，乃屬當然之理。現己○○因另涉有貪污治罪條例案件
    ，經本院判處有期徒刑四年確定，有本院九十三年度上更一字第六一號、最高法
    院九十三年度台上字第四三五四號等刑事判決在卷可稽（見本院更二卷第一六七
    至一九五頁），執行在即，經本院傳訊未為到庭，乃當然之理，自無法再予訊問
    。另傳訊承辦警員乙○○、丙○○、戊○○到庭，亦因非直接在場監視丁○○之
    人（見本院更二卷第二一七頁），無法再證述當時之情景。然毒品買賣，本屬非
    法行為，買賣雙方以「術語」為之，使圈外人，不易瞭解，以躲避查緝，為當然
    之理。是警員己○○表示，其聽不懂術語，尚符合常情。又談論還錢乙情，係屬
    吾人生活正常行為，實無以「術語」表示之必要，倘證人丁○○於電話中，有向
　　被告表示還錢，警員己○○絕無可能聽不懂，足見證人丁○○於偵審中改稱，電
　  話中是表示要還錢云云，應亦係事後迴護被告之詞，不足採信。至警員己○○於
    偵查中供述丁○○表示欲購買毒品數量，為一件（台語一領）約三七‧九五公克
    等語（見偵查卷第六十三頁背面），雖與丁○○所稱，就購買數量為十九公克（
    見偵查卷第七十頁背面），及與被告當日攜帶四包毒品，總淨重為三三‧六八公
    克（見偵查卷第三十三頁），雖有出入，但毒品數量往往無法準確，尚不影響己○○其餘供述，己○○其餘供述，因核與證人丁○○於警訊、偵查初訊時中所為
    證詞相符，仍可採為證據。是證人丁○○於警訊、偵查初訊時中所為證詞，應屬
    可信。
(三)被告於本院前後審辯稱：其當日所攜帶毒品，係甫購買，供自己吸食云云。但被
    告於偵查中先供稱：其身上所查扣海洛因，為其剛在台南市○○路沙卡里巴綜合
    市場購買的云云（見偵查卷第二十頁背面），嗣於原審又改稱：在其身上所查扣
    毒品，是其在台南（火）車站向人家購買，旋即到丁○○家中，即遭警查獲云云
    （見原審卷第七十八、七十九、一二八頁），對於在其身上查扣海洛因，購買地
    點，究係在何處，前後供述不一，由初次供述購買地點，係在台南市○○路沙卡
    里巴綜合市場，第二次供述，係在台南（火）車站，地點特徵均明顯不同，被告
    對其剛購買之毒品地點，印象應極為深刻，並無描述錯誤可能，而其供述郤齟齬
    不一，是被告所辯：其所攜帶毒品係甫購買，要自行施用云云，要非事實，自無
    可採；又倘若被告所陳其所攜帶毒品確係剛剛購買，且約在台南火車站交付等情
    屬實，則被告理應於接到丁○○電話後，即與其毒品上手，約定在台南市火車站
    交付毒品，則斯時被告所有0000000000號行動電話之通聯記錄，應至
    少有一通係在台南市，撥打給丁○○以外之人，然依卷附被告所有000000
    0000號行動電話通聯記錄觀之，被告自九十一年六月十五日下午二時四十六
    分，在高雄市接獲丁○○電話後，僅於九十一年六月十五日下午三時廿八分，撥
    打0000000000號行動電話一次給不詳之人，再其後二次是被告撥打0
    000000000號行動電話給丁○○（見原審卷第四十七、四十八頁），而
    上開0000000000號行動電話，受話人及被告所有000000000
    0號行動電話，其受話及發話地點，均在高雄市○○區○○路三三巷二三號屋頂
    ，至上開被告打給丁○○二次，其發話及受話地點，則均已在台南市（見原審卷
    第四十七、四十八頁）。由此觀之，被告倘在台南市向人購買扣案毒品，則要無
    先在高雄市以電話談妥，再約在台南市車站交付毒品，此種捨近求遠作法，實令
    人難以採信。凡此在在顯示，被告所辯，無非事後卸責之詞，不足採信。
(四)被告既否認販賣毒品海洛因犯行，自無從自被告口中查得其具體販入、賣出之實
    際利得金額，惟徵之海洛因因物稀價昂，且為政府嚴予查緝之違禁物，則凡販賣
    毒品者，苟無利可圖，應無甘冒被供出來源或被檢警查緝法辦之危險而平價供應
    他人之理，因此其販入之價格必較出售之價格低廉，或以同一價格販賣而減少毒
    品之份量，而有從中賺取買賣價差牟利之意圖及事實，應屬合理之認定，倘無差
    額利潤可圖或特殊情誼（如親戚關係），衡情其應不致於甘冒風險，無端平白將
    毒品給與他人吸食之可能，基上說明，被告依約至台南，並攜帶上開四包海洛因
    前往證人丁○○之住處，堪認本件被告販入海洛因之價格必較販出之價格為低，
    而有從中賺取差額利潤圖利之事實，具有營利意圖甚明。本件被告販賣第一級毒
    品海洛意圖營利之犯行，至為明確。又證人丁○○亦因販賣毒品海洛因遭人檢舉
    ，而另案經原審判刑八年，因撤回上訴而確定並執行在案，有本院調取之原審九
    十一年度訴字八四○號卷宗暨判決可據，證人丁○○亦於該案迭次直陳伊有供出
    毒品來源，是伊打電話叫被告（阿賢，指被告）出來的等語（見原審九十一年度
    訴字第八四０號卷第一０七頁），有本院調閱該丁○○違反毒品危害防制條例卷
    宗暨判決可稽。證人丁○○指訴被告為其毒品來源，應非虛構。
(五)又證人丁○○為配合警方查緝伊毒品上手，乃以電話聯絡綽號「賢哥」之被告，
    被告旋即依約攜帶毒品海洛因，前往丁○○家中，欲販賣海洛因給丁○○，而當
    場遭警查獲，已據證人丁○○於警訊供明（見警卷第四頁、第五頁背面），惟證
    人丁○○因係為警授意，並無購毒真意，而被告既有販毒故意，且已依約攜帶毒
    品，前往交付，雖未及交付毒品，即已著手販毒行為實施，仍應論以販賣毒品未
    遂罪（最高法院八十九年台上字第一八四號判決及八十五年四月十日台文字第
    ○一九八號函附刑事庭決議參照）。是被告販賣第一級毒品海洛因未遂犯行，事
    證已臻明確，堪以認定。
三、按海洛因係第一級毒品，為毒品危害防制條例第二條第二項第一款所明定。而毒
    品危害防制條例於被告行為後，於九十二年七月九日修正公布，並自公布後六個
    月施行，修正前後關於被告販賣第一級毒品之犯罪構成要件及刑度均未變更，僅
    若干條項有所變動，在理論上，屬法律有變更，在實務上參照最高法院八十年度
    第二次刑事庭長會議決定（二）：「僅法律名稱變更，條文內容均未變更，上級
    法院無庸撤銷原判決之意旨，如構成要件及法定刑俱未變更，逕行適用現行法，
    不生新舊法比較之問題。」故無刑法第二條第一項規定新舊法比較之問題適用。
    被告為警查獲販賣行為，係警局授意證人丁○○打電話向被告買受毒品海洛因以
    查獲被告，丁○○並無購買之真意，被告雖不知警方查緝丁○○情事而與丁○○
    成立合約，有販賣毒品之合意，但丁○○既為警授意所為，雙方自亦無既遂之可
    能，惟被告既基於販毒之犯意，已依約攜帶毒品，前往交付，已如上述，核其所
    為，係犯毒品危害防制條例第四條第六項、第一項販賣第一級毒品未遂罪。因屬
    未遂階段，應依刑法第二十六條前段規定，減輕其刑。被告持有第一級毒品之低
    度行為，則為販賣之高度行為所吸收，不另論罪。
四、原審關於被告販賣第一級毒品海洛因部分，以不能證明被告犯罪，判決被告無罪
    ，洵有違誤。檢察官上訴意旨就被告販賣第一級毒品部分，指摘原判決不當，為
    有理由，自應由本院將原判決關於被告販賣毒品海洛因部分撤銷改判。爰審酌被
    告販賣第一級毒品海洛因行為，對於國民身體健康及社會治安之危害程度，及犯
    罪動機意圖牟利、目的、手段，暨犯後未能悛悔坦承犯行等一切情狀，量處有期
    徒刑七年二月，以資懲儆。扣案海洛因四包（計淨重三三‧六八公克），經調查
    局鑑定結果，確屬毒品（見偵查卷第三十三頁），應依毒品危害防制條例第十八
    條第一項規定，沒收銷燬。扣案海洛因之外包裝袋四只（包裝重二．五二公克）
    ，係用於包裹毒品，防其裸露、潮濕，便於攜帶販賣，亦係供販賣毒品所用之物
    ，應依毒品危害防制條例第十九條第一項之規定宣告沒收之。又扣案00000
    00000號行動電話一具為被告所有，已據被告供明，而該電話係被告供其聯
    絡販毒所用，應併依毒品危害防制條例第十九條第一項規定，宣告沒收之。另扣
    案電話簿一本，雖為被告所有，因無證據足證係被告犯罪所用工具，又非屬違禁
    物及犯罪所得，乃不併予宣告沒收。
五、公訴意旨另以：被告於九十一年二月底起，先後六次各攜帶價值新台幣五萬元海
    洛因，至台南市○○路○段四一巷二二號三樓丁○○住處，販賣給丁○○，因認
    被告涉有連續販賣海洛因罪嫌云云。公訴人認被告連續販賣六次毒品海洛因給丁○○，無非以證人丁○○於偵查中初供陳稱曾向被告購買海洛因六次，交付地點
    ，均在其家為主要論據云云（見偵查卷第七十頁、九十一年六月十五日偵查中訊
    問筆錄），然為被告迭於警訊及偵審中否認販賣毒品海洛因犯行。經查：證人丁○○於警訊時之供詞，係供證稱被告販賣毒品與伊八次（見警卷第四頁、五頁背
    面），嗣於偵查中改口稱係買六次云云，其後又改口否認稱沒有向被告購買毒品
    海洛因云云（見偵查卷第三十一頁、九十一年七月十日偵查中訊問筆錄），已有
    不符而齟齬不一；且徒憑證人丁○○一人之片面指訴被告外，並無其他證據足資
    佐證，尚有可疑；況證人丁○○就對如何購買毒品海洛因之各次交易時間、交易
    數量、交易金額等犯罪過程，均無詳細交代，僅泛稱向被告購買八次（六次），
    每件五萬元，都約在伊家三樓云云（見警卷第四頁），是證人於此部分指訴，是
    否真實，尚非可疑。此外，復查無其他積極證據，足證被告確有公訴人所指連續
    販賣海洛因給丁○○既遂之犯行。準此，公訴人指訴被告該部分犯行，尚難以證
    明。又因公訴人認被告該部分犯行，與前揭論罪科刑部分有連續犯裁判上一罪關
    係，爰本於審判上不可分之原則，不另諭知無罪，併此敘明。
據上論斷，應依刑事訴訟法第三百六十九條第一項前段、第三百六十四條、第二百九
十九條第一項前段，毒品危害防制條例第四條第六項、第一項、第十八條第一項、第
十九條第一項，刑法第十一條前段、第二十六條前段，判決如主文。
本案經檢察官姜麗儒到庭執行職務。
中　　華　　民　　國　　九　十　四　　年　　　五　　　月　　十　一　　　日
                  刑事第一庭審判長法官　黃　　崑　　宗
                                  法官　田　　平　　安
                                  法官　蔡　　長　　林
右正本證明與原本無異。
如不服本判決，應於收受本判決後十日內向本院提出上訴書狀。其未敘述上訴理由者
並得於提起上訴後十日內向本院補提理由書狀（均須按他造當事人之人數附繕本）「
切勿逕送上級法院」。
　　　　　　　　　　　　　　　　書記官　李　　培　　薇
中　　華　　民　　國　　九　十　四　　年　　　五　　　月　　十　二　　　日
附錄本案論罪科刑法條全文：
毒品危害防制條例第四條第一項、第六項：
　製造、運輸、販賣第一級毒品者，處死刑或無期徒刑；處無期徒刑者，得併科新臺
幣一千萬元以下罰金。
　前五項之未遂犯罰之。
